臺灣士林地方法院民事裁定
111年度消債職聲免字第21號
債  務  人  曾泰銘（原名：曾泰榮、曾鍚欽、曾錫欽）
代  理  人  陳昭全律師(法扶律師)
債  權  人  花旗（台灣）商業銀行股份有限公司
法定代理人  莫兆鴻  
代  理  人  陳正欽  
債  權  人  凱基商業銀行股份有限公司
法定代理人  魏寶生  
債  權  人  日盛國際商業銀行股份有限公司
法定代理人  郭倍廷  
債  權  人  中國信託商業銀行股份有限公司
法定代理人  利明献  
債  權  人  台灣美國運通國際股份有限公司
法定代理人  郭豐賓  
債  權  人  良京實業股份有限公司
法定代理人  平川秀一郎
債  權  人  元誠國際資產管理股份有限公司
法定代理人  王如玉  
債  權  人  滙誠第二資產管理股份有限公司
法定代理人  莊仲沼  
上列債務人聲請消費者債務清理條例事件，本院裁定如下：
    主  文
債務人曾泰銘（原名：曾泰榮、曾鍚欽、曾錫欽）不免責。
    理  由
一、按法院為終止或終結清算程序之裁定確定後，除別有規定外
    ，應以裁定免除債務人之債務，消費者債務清理條例（下稱
    消債條例）第132條定有明文。又按法院裁定開始清算程序
    後，債務人有薪資、執行業務所得或其他固定收入，扣除自
    己及依法應受其扶養者所必要生活費用之數額後仍有餘額，
    而普通債權人之分配總額低於債務人聲請清算前2年間，可
    處分所得扣除自己及依法應受其扶養者所必要生活費用之數
    額者，法院應為不免責之裁定。但債務人證明經普通債權人
    全體同意者，不在此限；債務人有下列各款情形之一者，法
    院應為不免責之裁定。但債務人證明經普通債權人全體同意
    者，不在此限：一、於7年內曾依破產法或本條例規定受免
    責。二、故意隱匿、毀損應屬清算財團之財產，或為其他不
    利於債權人之處分，致債權人受有損害。三、捏造債務或承
    認不真實之債務。四、聲請清算前2年內，因消費奢侈商品
    或服務、賭博或其他投機行為，所負債務之總額逾聲請清算
    時無擔保及無優先權債務之半數，而生開始清算之原因。五
    、於清算聲請前1年內，已有清算之原因，而隱瞞其事實，
    使他人與之為交易致生損害。六、明知已有清算原因之事實
    ，非基於本人之義務，而以特別利於債權人中之一人或數人
    為目的，提供擔保或消滅債務。七、隱匿、毀棄、偽造或變
    造帳簿或其他會計文件之全部或一部，致其財產之狀況不真
    確。八、故意於財產及收入狀況說明書為不實之記載，或有
    其他故意違反本條例所定義務之行為，致債權人受有損害，
    或重大延滯程序，消債條例第133條、第134條亦分別定有明
    文。
二、經查：
㈠、本件債務人前於民國109年10月5日向本院聲請消費者債務調
    解，於調解不成立聲請清算，經本院於110年6月7日以109年
    度消債清字第131號裁定自同日17時起開始清算程序。嗣經
    本院於111年3月3日以110年度司執消債清字第33號裁定終結
    清算程序等情，業經本院職權調取上開卷宗核閱屬實。
㈡、債務人居住於新北市汐止區，現年59歲，自清算開始時從事
    駕駛員工作，每月平均收入（含薪資收入、社會補助、津貼
    ）約為新臺幣（下同）4萬4,673元（見本院卷第66、86頁）
    ，每月必要生活費用（含扶養費）約為2萬1,603元（見本院
    卷第67頁），是債務人於裁定開始清算程序後有固定收入，
    且扣除必要生活費用後，尚有餘額【計算式：4萬4,673元－2
    萬1,603元＝2萬3,070元】。
㈢、又債務人聲請前2年期間為107年10月至109年9月，其於該期
    間可處分所得合計為50萬3,989元（見附表C欄），有債務人
    所提107、108年綜合所得稅各類所得資料清單、存摺明細可
    稽【見本院109年度司消債調字第397號卷第11、12頁，本院
    109年度消債清字第131號卷（下稱消債清卷）第34至38、44
    至50頁】，扣除該段期間之必要生活費用（含扶養費）共計
    44萬6,949元（見附表D欄）後，餘額為5萬7,040元，而其普
    通債權人於清算程序之分配總額為2萬362元（見附表B 欄）
    ，有分配表足考（見本院110年度司執消債清字第33號卷第1
    43頁），可見其普通債權人之分配總額低於上開債務人聲請
    清算前2年間可處分所得扣除必要生活費用後之餘額。又除
    債權人台灣美國運通國際股份有限公司同意債務人免責外（
    見本院卷第58頁），債務人並未證明經其餘普通債權人全體
    同意免責，依消債條例第133條規定，應為債務人不免責之
    裁定。
㈣、至債權人請求調查債務人有無消債條例第134條各款不免責事
    由，惟本院依職權調查結果並無此部分事證可資證明，本件
    核無消債條例第134條各款不免責事由。
三、綜上所述，債務人經法院為終止清算程序之裁定確定，雖無
    消債條例第134條各款所定之不應免責情形存在，然確有消
    債條例第133條所定情事，且未經普通債權人全體同意其免
    責，揆諸首揭規定及說明，本件應為債務人不免責之裁定，
    爰裁定如主文。
四、另債務人因消債條例第133條之情形，受不免責之裁定確定
    後，繼續清償達該條規定之數額，且各普通債權人受償額均
    達其應受分配額時（如附表F欄所示），依同條例第141條規
    定，債務人得聲請法院裁定免責；又法院為不免責之裁定確
    定後，債務人繼續清償債務，而各普通債權人受償額均達其
    債權額之20％以上者（如附表H欄所示），依同條例第142條
    規定，可再行聲請法院裁定免責，附此敘明。
中　　華　　民　　國　　111 　年　　5 　　月　　31　　日
                  民事第一庭  法  官  黃筠雅
以上正本係照原本作成。
如對本裁定抗告，應於裁定送達後10日內向本院提出抗告狀，並
繳納抗告費新臺幣1,000 元。
中　　華　　民　　國　　111 　年　　6 　　月　　1 　　日
                              書記官  陳芝箖